臺灣花蓮地方法院刑事判決　　　　　　　 99年度易字第255號
公　訴　人　臺灣花蓮地方法院檢察署檢察官
被　　　告　江凱全
上列被告因竊盜等案件，經檢察官提起公訴（99年度偵字第2764
號、第2949號），本院判決如下：
    主  文
江凱全於夜間侵入住宅竊盜，處有期徒刑拾月；又竊盜，處有期
徒刑伍月。應執行有期徒刑壹年貳月。
    事  實
一、江凱全意圖為自己不法之所有，於民國99年4月26日下午2時
    17分許，前往花蓮縣鳳林鎮○○路12號許文保住處尋找同住
    該處之友人李洪德。適許文保正準備前往鳳林榮民醫院上班
    ，遂開門讓江凱全入內，至同日下午4 時許，因李洪德亦準
    備至鳳林榮民醫院上班，乃先載江凱全前往花蓮縣鳳林鎮○
    ○路○○路咖啡店。詎江凱全在得知上揭處所無人在家後，
    旋於同日不詳時間侵入該處，並竊取許文保所有之小型音響
    1組、筆記型電腦1台、光碟機1台、數位相機1台等物後，於
    同日晚上9時許離開，並將所竊得之前揭物品，以新臺幣2,8
    00元代價售予真實姓名年籍不詳之「劉玉成」，得款後花用
    殆盡，嗣為許文保於99年4月27日凌晨2時許返家發現後報警
    循線查獲；又意圖為自己不法之所有，於99年5月14日下午3
    時30分許，在花蓮縣吉安鄉○○○街41號前，竊取鄧雲丞所
    有之車號 188-BBG號機車，得手後供己代步使用，嗣為警在
    花蓮縣花蓮市重慶加油站前當場查獲。
二、案經鄧雲丞告訴及花蓮縣警察局花蓮分局、鳳林分局報告臺
    灣花蓮地方法院檢察署檢察官偵查起訴。
    理  由
壹、證據能力部分：按被告以外之人於審判外之言詞或書面陳述
    ，除法律有規定者外，不得作為證據。又被告以外之人於審
    判外之陳述，經當事人於審判程序同意作為證據，法院審酌
    該言詞陳述或書面陳述作成時之情況，認為適當者，亦得為
    證據。當事人、代理人或辯護人於法院調查證據時，知有第
    159條第1項不得為證據之情形，而未於言詞辯論終結前聲明
    異議者，視為有前項之同意，刑事訴訟法第159條第1項及第
    159條之5分別定有明文。查被告江凱全對證人於警詢時陳述
    之證據能力，於本院準備程序中表示沒有意見，迄於本案言
    詞辯論終結前亦未聲明異議，本院審酌該等陳述並無違法取
    證及證明力明顯過低之瑕疵，參諸上開規定，認證人於警詢
    時之陳述具有證據能力。次按被告以外之人於偵查中向檢察
    官所為之陳述，除顯有不可信之情況者外，得為證據，刑事
    訴訟法第159條之1第2 項定有明文。所謂不可信性情況，法
    院應審酌被告以外之人於陳述時之外在環境及情況，例如：
    陳述時之心理狀況、有無受到外力干擾等，以為判斷是否有
    形式上顯然不可採信之依據。查證人鄧雲丞於檢察官偵查時
    ，係以證人之身份陳述，經告以具結義務後，經證人同意作
    證並經具結，其係於負擔偽證罪之處罰心理下證述，並以具
    結擔保其供述之真實性，又無受其他不當外力干擾之情形，
    是證人鄧雲丞於偵查中在檢察官面前具結所為之證述，查無
    顯然不可信之情況，依上開刑事訴訟法第159條之1第2 項規
    定，得為證據。又本案認定事實所引用本件卷證所有之證據
    （文書證據、物證等），檢察官、被告並未主張排除前開證
    據之證據能力，且迄於本院言詞辯論終結前均未表示異議，
    本院審酌前開書證、物證並無證據證明係公務員違背法定程
    式所取得，亦無刑事訴訟法第159條之4規定顯有不可信之情
    況與不得作為證據之情形，是本案認定事實所引用本件卷證
    所有之證據，均認為有證據能力，合先敘明。
貳、實體部分：
一、訊據被告江凱全固坦承有進入證人許文保住處，竊取許文保
    所有之小型音響1組、筆記型電腦1台、光碟機1 台，及有騎
    乘鄧雲丞上開機車為警查獲，惟矢口否認係於夜間侵入住宅
    竊盜，所竊得之物品亦無數位相機1 部，及有何竊盜鄧雲丞
    機車之犯行，辯稱：伊於99年4月26日下午4時許竊取許文保
    上開物品時，本係前往許文保住處尋找同住該處之友人李洪
    德，因李洪德在睡覺，伊在得許文保同意後才進入屋內並非
    侵入，且竊得物品時間係在下午4 時許，亦非在夜間；又鄧
    雲丞的機車是99年5月14 日，伊向鄧雲丞借車要把行李載回
    家，伊只是後來沒有將機車還鄧雲丞云云，惟查：
    (一)證人許文保於警詢時即證稱：伊於99年4月26日下午2時17
      分至20分許前往鳳林榮民醫院上班，正要出門時，有一位
      伊室友李洪德的朋友前來找李洪德，因為伊見過該人，所
      以就開門讓該人進入，之後伊就去上班了，到了同年月27
      日凌晨2時許回到住處，就發現小型音響1組、筆記型電腦
      1台、光碟機1台、數位相機1 台遭竊等語；證人李洪德於
      警詢時則證稱：伊與被害人許文保共同居住在花蓮縣鳳林
      鎮○○路12號，案發當日被告去找伊時，伊還在睡覺，醒
      來後伊看到被告在住處1 樓抽煙，後來伊要去上班，還先
      載被告到花蓮縣鳳林鎮○○路上一間網咖後伊才去上班，
      伊載被告時沒有看到被告手上有拿任何物品，至於被告有
      無再回伊住處，伊並不曉得，但是被告知道該處並未上鎖
      等語；於本院審理時到庭證稱：案發當日前2、3天伊在網
      咖認識被告，案發當日被告去找伊時，伊還在睡覺，被告
      有到伊房間叫伊，被害人許文保當時準備去上班，伊於下
      午4 時起床許準備起床上班時就沒有看見被告等語，就被
      告確實於上開時間，有前往找尋證人李洪德，經核與證人
      許文保於警詢時所證述之情節相符，雖證人李洪德於本院
      審理時證稱之後即均未見到被告，與其於警詢時之證述略
      有所不同，惟證人李洪德亦證承因時間久了已記不清楚，
      在警局所證屬實等語，是本院認應以證人李洪德於警詢時
      之證述，不僅與證人許文保於警詢所證述相符，且距案發
      時間較近，記憶應較為清晰而可信。而被告並不否認當日
      確有竊取證人許文保物品，且本案經警採證證人許文保前
      揭住處確實留有被告指紋一情，亦有內政部警政署刑事警
      察局99年5月18 日刑紋字第0990064858號鑑定書在卷可稽
      。是以，被告於99年4月26 日下午前往花蓮縣鳳林鎮○○
      路12號找尋證人李洪德時，於同日下午4 時許，即由證人
      李洪德載離該處，顯見被告係嗣後在該處均無人之情形下
      ，才又再次返回侵入，並竊得許文保所有之小型音響1 組
      、筆記型電腦1台、光碟機1台、數位相機1 台等物，應堪
      認定。而被告於警詢時亦坦承，係於99年4月26 日當日晚
      上9時許，在花蓮縣鳳林鎮○○路12 號竊取證人許文保之
      物品，除有警詢筆錄在卷可稽外，並經本院審理時當庭勘
      驗警詢光碟無訛，被告在勘驗後，亦坦承於該日晚上9 時
      許竊得物品離去。綜上足見被告係證人李洪德上班時即已
      離開該處，嗣始又再次利用無人在家而入侵，且竊得物品
      後於夜間9 時許始離開，應堪認定，被告辯稱係得證人許
      文保同意進入，且非夜間竊盜，所竊物品並無數位相機云
      云，無非係臨訟矯飾卸責之詞，不足採信。
    (二)證人鄧雲丞於本院審理時到庭證稱：伊與被告係在網咖認
      識，99年5月14 日，被告說要回家，伊就載被告到被告家
      附近的花蓮縣吉安鄉○○○街41號，被告就下車說要回家
      放東西，伊當時沒有馬上騎走，因為被告叫伊在外面等他
      一下。後來伊在外面等不到被告，就到附近便利商店買飲
      料，回來之後，機車就不見了。伊當時也沒有懷疑是被告
      把機車騎走，被告也都沒有向伊借機車。隔天伊本來要上
      來花蓮找車子，伊跟朋友在鳳林鎮飲料店就看到被告騎機
      車經過，才知道車是被被告偷了，當時伊也還沒報案，伊
      看到以後就趕快去報案，後來警察就通知被告被查獲了等
      語，經核與其於警詢、偵查中之證述互核大致一致，亦無
      瑕疵可指，且證人鄧雲丞固一再否認有將機車借予被告，
      惟仍於警詢時證稱：如果被告有向伊借車，伊也是會借給
      被告等語（參鄧雲丞99年5月19日第2次警詢筆錄），足見
      被告前開證詞，應非任意誣指被告而堪採信。而被告確實
      因騎乘證人鄧雲丞機車於99年5月26日下午1時30分許，在
      花蓮縣花蓮市重慶加油站為警查獲一情，亦為被告所不否
      認，並有贓物認領保管1 份在卷可稽。是被告辯稱：係伊
      證人鄧雲丞將借用機車只是沒有返還云云，亦不足採信。
    (三)綜上所述，本案被告確有竊取證人許文保、鄧雲丞上開物
      品，均堪認定，自應依法論科。另本案事證既明，被告另
      請求測謊，核無必要，應予駁回，併此敘明。
二、按行為後法律有變更者，適用行為時之法律；但行為後之法
    律有利於行為人者，適用最有利於行為人之法律，刑法第 2
    條第1項定有明文。被告行為後，刑法第321條業於100年1月
    26日修正公布，並於100年1月28日施行。修正前刑法第 321
    條第1項規定：「犯竊盜罪而有左列情形之一者，處6月以上
    、5 年以下有期徒刑：一、於夜間侵入住宅或有人居住之建
    築物、船艦或隱匿其內而犯之者。二、毀越門扇、牆垣或其
    他安全設備而犯之者。三、攜帶兇器而犯之者。四、結夥三
    人以上而犯之者。五、乘火災、水災或其他災害之際而犯之
    者。六、在車站或埠頭而犯之者。」，修正後則規定：「犯
    竊盜罪而有下列情形之一者，處6月以上、5年以下有期徒刑
    ，得併科新臺幣10萬元以下罰金：一、侵入住宅或有人居住
    之建築物、船艦或隱匿其內而犯之者。二、毀越門扇、牆垣
    或其他安全設備而犯之者。三、攜帶兇器而犯之者。四、結
    夥三人以上而犯之者。五、乘火災、水災或其他災害之際而
    犯之者。六、在車站、埠頭、航空站或其他供水、陸、空公
    眾運輸之舟、車、航空機內而犯之者。」，修正後之法定刑
    增訂「得併科新臺幣10萬元以下罰金」，亦即依修正後之規
    定，得併科罰金，對行為人較為不利；又修正後第1 款刪除
    「於夜間」之要件，是不論何時侵入住宅或有人居住之建築
    物而竊盜者，均成立該款之加重竊盜罪。是經比較修正前、
    後之規定，自以修正前之規定較有利於被告，應依刑法第 2
    條第1項前段之規定，適用被告行為時即修正前之刑法第321
    條第1項規定。次按刑法第321條第1項第1款，所謂夜間侵入
    住宅云云，兼指夜間入人住宅及日間侵入住宅繼續至夜間之
    情形而言。祇須侵入時為夜間或其侵入事實繼續至夜間，不
    問其行竊係在何時，均應成立該條款之罪（司法院22年院字
    第947 號解釋參照）。是核被告侵入許文保住處竊取許文保
    財物，至夜間始行離去所為，係犯修正前刑法第321條第1項
    第1 款之夜間侵入住宅竊盜罪；竊盜鄧雲丞機車所為，係犯
    刑法第320條第1項竊盜罪。被告所犯上開於夜間侵入住宅竊
    盜及竊盜二罪，犯意各別，行為互殊，應分論併罰。爰審酌
    被告已有多項前科紀錄，素行非佳，又再次犯下本案，造成
    被害人財產損害，犯罪之手段、動機、目的、所生之危害，
    及犯罪後一再翻覆其詞，飾詞圖卸態度不佳等一切情狀，分
    別量處如主文所示之刑，並定其應執行刑。
據上論斷，應依刑事訴訟法第299條第1項前段，刑法第2條第1項
前段、第320條第1項、第51條第5款，修正前刑法第321條第1 項
第1款，刑法施行法第1條之1，判決如主文。
本案經檢察官陳玫琪到庭執行職務。
中    華    民    國   100   年     3     月    4     日
                  刑事第一庭    法  官  林恒祺
以上正本證明與原本無異。
如不服本判決應於收受送達後10日內向本院提出上訴書狀，並應
敘述具體理由。其未敘述上訴理由者，應於上訴期間屆滿後20日
內向本院補提理由書(均須按他造當事人之人數附繕本)「切勿逕
送上級法院」。告訴人或被害人如對於本判決不服者，應具備理
由請求檢察官上訴，其上訴期間之計算係以檢察官收受判決正本
之日期為準。
中    華    民    國   100    年    3     月    4     日
                                書記官
附錄本案論罪科刑法條：
中華民國刑法第320條
意圖為自己或第三人不法之所有，而竊取他人之動產者，為竊盜
罪，處5年以下有期徒刑、拘役或5百元以下罰金。
意圖為自己或第三人不法之利益，而竊佔他人之不動產者，依前
項之規定處斷。
前二項之未遂犯罰之。
修正前中華民國刑法第321條
（加重竊盜罪）
犯竊盜罪而有左列情形之一者，處6月以上、5年以下有期徒刑：
一、於夜間侵入住宅或有人居住之建築物、船艦或隱匿其內而犯
    之者。
二、毀越門扇、牆垣或其他安全設備而犯之者。
三、攜帶兇器而犯之者。
四、結夥三人以上而犯之者。
五、乘火災、水災或其他災害之際而犯之者。
六、在車站或埠頭而犯之者。
前項之未遂犯罰之。